【裁判字號】    97,抗,305
【裁判日期】    970828
【裁判案由】    建造圍牆強制執行
【裁判全文】
臺灣高等法院臺中分院民事裁定  97年度抗字第305號
抗  告  人  乙○○
            甲○○
相  對  人  丙○○
抗告人因與相對人丙○○間建造圍牆強制執行事件，對於中華民
國97年5月30日臺灣彰化地方法院96年度執字第4289號所為裁定
提起抗告，本院裁定如下：
      主  文
原裁定廢棄，發回臺灣彰化地方法院。
      理  由
一、本件抗告意旨略以：
（一）原審裁定駁回抗告人之聲明異議，其理由無非略以「1.本
      件債權人所持執行名義，雖未明白記載債權人於共有土地
      上其分管之部分建造圍牆，惟債權人於彰化縣溪洲鄉○○
      段154-3號、154-5號土地上其分管部分建造圍牆，使其分
      管部分與他共有人之分管部分有所區分，避免相互干涉，
      並便利管理，實與分管之目的相符。且依舉重以明輕之法
      理，聲明異議人及債務人乙○○既應容忍債權人於其分管
      之土地上建造房屋，則其有容忍債權人於其分管之土地上
      建造圍牆之義務，要屬當然。債務人乙○○於和解前之協
      商中已知悉債權人於日後將在其分管之土地上建造圍牆，
      而仍願與債權人成立和解，則債權人於其分管之土地上建
      造圍牆，亦無違背債務人乙○○之意思。2.執行名義之內
      容必須確定，亦包括可得確定在內。因此，前揭和解筆錄
      雖僅記載：『兩造同意就土地分管，往後上訴人（債務人
      乙○○）及追加原告（包括債務人丙○○）於建地或田地
      上之使用或建造房屋必須用印同意』等字。然其依意旨，
      當亦可認債務人乙○○有容忍債權人逾期分管之土地上建
      造圍牆之義務。3.本件債權人前持上開執行名義，就債務
      人應容忍其於分管土地上建造圍牆一事聲請為強制執行，
      固經裁定駁回在案，然該駁回裁定並無既判力，自不得僅
      以其強制執行之聲請曾為執行法院裁定駁回，即認其不得
      再為聲請。4.聲明異議人甲○○於93年9月8日受讓土地應
      有部分之時，對於該土地有分管協議之事實，縱非明知，
      亦屬可得而知，即非善意第三人，自應受該分管協議之拘
      束，而有容忍債權人逾期分管之土地上建造圍牆之義務。
      5.至少於101年12月31日租期屆滿前，債務人乙○○主觀
      上應無通行債權人分管之建地或田地之需要，客觀上亦無
      通行債權人分管之建地或田地之必要。本件債權人所持執
      行名義之內容，亦不致因此成為不適法、不可行』」云云
      為據。
（二）惟查原審所為之上揭民事裁定，其認事用法，容有違誤，
      自難令人信服，茲詳陳理由如下：
    1.本件債權人丙○○所持之執行名義，既僅記載得建造房屋
      ，並未記載得以建築圍牆及執行範圍，自屬執行名義不確
      定，應不得以解釋方式，變更執行名義之內容。
    (1)查原執行法院准予債權人丙○○請求抗告人乙○○應容忍
      其於坐落彰化縣溪洲鄉○○段154-3、154-5地號土地上，
      其分管之部分建造圍牆，所憑之執行名義無非為鈞院91年
      度上字第36號和解筆錄。惟按強制執行名義所載之給付其
      範圍必須確定，為執行名義之調解書如未具備此項要件，
      縱令該調解書業經法院依法核定，亦應認其執行名義尚未
      成立（最高法院51年台抗字第219號判例要旨參照）。又
      和解筆錄為執行名義，其和解內容仍應確定並適於執行，
      題示和解筆錄內容之面積位置既不確定，自不得據予執行
      ，姑不論債務人對地政機關所為之測量結果是否折服，均
      屬執行標的不確定，應予裁定駁回（參附件一，（81）廳
      民二字第13793號座談會決議）。准此，本件強制執行之
      執行名義，其內容既未明確記載債務人有容忍債權人建造
      圍牆之義務，更未明確記載建築圍牆之高度、長度、面積
      等建築範圍與位置，顯然係屬前揭座談會決議所指執行標
      的不確定之情形，依法自應駁回債權人之執行聲請，奈原
      執行法院卻准予核發執行命令，恐難謂合法。
    (2)又原裁定雖以房屋之建造，需有屋頂及四面牆壁，並有一
      定之高度及相當之面積甚少，圍牆之高度通常亦不如房屋
      ，工程自較為簡易，依舉重以明輕之法理，債務人乙○○
      應容忍債權人於其分管之土地上建造房屋云云。惟強制執
      行乃在於實現執行名義所載之義務內容，自應依實體認定
      之事項而為執行，否則即猶如訴外裁判一般，而屬訴外裁
      判一般，而屬訴外執行，要非合法之執行程序。故按和解
      筆錄所示，既然明示僅能建造房屋，則依「明示其一，排
      除其他」之法理，自不能另外再擴充執行之內容。從而，
      原審依舉重明輕之法理，而為執行之理由，似嫌無據。
    (3)至於，原裁定採用訴外人鄭樹領於鈞院91年度上字第336
      號事件勘驗筆錄及準備程序筆錄之記載，而認抗告人於和
      解前之協商中已知悉債權人於日後將在其分管之土地上建
      造圍牆而仍願與債權人成立和解，則本件執行並無違反債
      務人之意思云云，實令人無法信服蓋縱認訴外人鄭樹領曾
      於上開案件中如此陳述，但並非債權人丙○○所主張，且
      抗告人亦未表示同意，自不能逕推測無違反抗告人之意思
      。
    (4)退而言之，設若本件真可依前揭執行名義所載內容執行然
      細繹該內容僅限定債務人及債權人於建地或田地上之使用
      或建造房屋必須用印同意，並未及於建造房屋以外之其他
      地上物。易言之，執行名義既然明確限定於建造房屋，自
      不應逾越執行內容，另外擴張解釋包含建造圍牆，否則即
      屬無執行名義之執行，應屬違法。尤其，建築房屋需受建
      築法規有關建蔽率與容積率之限制，並應依法留設法定空
      地應不致於將所分管之土地全部圍起而影響抗告人分管土
      地之對外通行。是建造房屋與構築圍牆仍有不同效果，自
      不能恣意擴張解釋。
    2.本院94年度抗字第337號裁定雖無既判力，仍應有實質確
      定力，債權人自應受其拘束，不得再聲請強制執行：
      次按裁定經宣示後，為該裁定之法院、審判長、受命推事
      或受託推事受其羈束；不宣示者，經送達後受其羈束。民
      事訴訟法第238條定有明文。查臺灣台北地方法院於86年
      四月間已就本案裁定，並已送達抗告人等，依前揭規定原
      法院自應受其羈束。且裁定原則上固不生既判力，但該裁
      定內容所生程序上之判斷，仍非全無實質上確定力。例如
      當事人聲請確定訴訟費用額，經法院裁定確定應賠償他造
      訴訟費用額或其差額確定者，當事人即應依該裁定確定之
      數額賠償他造，不得再在其他程序中爭執足見本件確定原
      拍賣與再拍賣價金之差額及因再拍賣所生費用，前業經裁
      定確定。自不得再由原法院為相左之裁定。原法院不查，
      再裁定命抗告人及黃○銘負擔原拍賣與再拍賣價金之差額
      及因再拍賣所生費用新台幣肆佰肆拾柒萬玖仟貳佰壹拾伍
      元，應屬不法（臺灣高等法院87年度抗字第3191號判決要
      旨參照）。資此而論，債權人丙○○前持本件之執行名義
      向執行法院聲請拆屋交地強制執行事件業據本院94年度抗
      字第337號裁定駁回其請求。而依該民事裁定所載之理由
      主要略以「該和解筆錄（即本件執行名義）對於應拆除之
      房屋位置、面積均未測量製成複丈成果圖，是和解內容應
      執行之內容核不明確，亦屬不適於執行。...... 又抗告
      人請求相對人乙○○將坐落彰化縣溪洲鄉○○段254之3地
      號土地上之農作物移除以興建如附件一附圖所示之道路，
      鋪設柏油以利通行，並興建圍牆以進行分管，無非依據和
      解筆錄附圖而為請求，惟執行名義應明確，即表明如何執
      行，兩造和解筆錄固有附圖，但既無任何文字表明如何執
      行，亦未測量其面積，抗告人據以聲請強制執行，亦有未
      合」云云。職是，本件債權人丙○○就建築圍牆部分之強
      制執行，前既已遭鈞院民事裁定駁回確定在案，縱認該裁
      定無既判力，然原裁定法院既為下級審法院，依法仍應受
      該裁定之拘束，而駁回債權人之聲請始符法制。詎原裁定
      卻為相異之認定，並推翻上級審法院之裁定，顯已違法。
      倘若針對相同事件，於事隔數年後，在法令及事實無任何
      變更之情況下，相同法院竟為完全迥異之裁判，實嚴重破
      壞司法之威信，進而傷人民對司法之信賴。
    3.債權人與抗告人成立之和解筆錄，因違反共有物管理使用
      之原則，應屬違法，依法不得執行：
    (1)再按共有物，除契約另有訂定外，由共有人共同管理之，
      民法第818條、820條第1項定有明文。是未經共有人協議
      分管之共有物，共有人對共有物之特定部分占用收益，須
      徵得他共有人全體之同意。如未經他共有人同意而就共有
      物之全部或一部任意占用收益，他共有人得本於所有權請
      求除去其妨害或請求向全體共有人返還占用部分。而土地
      法第34條之一係就共有土地或建築改良物之處分、變更及
      設定地上權、永佃權、地役權或典權所設之特別規定，共
      有土地或建築改良物之特定部分占用收益，乃共有物管理
      行為，與前開土地法規定所指情形不同，自無該法條規定
      之適用。此於最高法院91年度台上字第1902號著有判決可
      稽。經查，本件坐落彰化縣溪州鄉○○段154-3、154-5地
      號之土地，除債權人丙○○及抗告人乙○○以外，尚有抗
      告人甲○○等其他土地共有人。而債權人丙○○及抗告人
      乙○○未經全體共有人協議分管共有物，更未徵得他共有
      人全體之同意，即擅自對共有物之特定部分占用收益，所
      作成之和解筆錄自無法對抗告人甲○○及其餘共有人產生
      拘束力。從而，債權人丙○○所持之系爭執行名義既無法
      拘束抗告人甲○○等其餘土地共有人，即不能逕行在共有
      土地上建造圍牆，否則揆諸上揭判決意旨，若本件准予債
      權人丙○○於前揭土地上建造圍牆，抗告人甲○○等其他
      共有人將得本於所有權請求除去其妨害或請求向全體共有
      人返還占有部分，豈不徒增訴訟資源之浪費，且日後再拆
      除債權人所建造之圍牆更有損物之經濟價值。
    (2)原審雖以抗告人甲○○係乙○○之妻，於93年9月8日受讓
      土地應有部分之時，對於該土地有分管協議之事實，縱非
      明知，亦屬可得而知，自應受該分管協議之拘束云云。然
      此部分並無證據證明，原審裁定徒憑抗告人甲○○與乙○
      ○之關係，據以推斷，容嫌理由不備。實者，抗告人甲○
      ○未曾參與乙○○與債權人丙○○等人先前之訴訟，又如
      何能知有上開和解筆錄存在？
    4.債權人丙○○持以強制執行之和解筆錄，非屬適法可行之
      執行名義：
    (1)再者，倘若本件准予債權人丙○○建造圍牆，將使抗告人
      乙○○目前所占用之位置成為無路可對外聯絡、通行之袋
      地，顯然不利於抗告人乙○○就該部分土地之利用。蓋依
      據債權人聲請建造圍牆所主張之位置，已阻斷抗告人乙○
      ○對外之出路，雖本件執行名義另有規劃道路，但該道路
      乃是專供抗告人乙○○之承租戶行走，並不包括其他非承
      租戶之第三人。而目前抗告人乙○○之承租戶已擬終止租
      約，則該部分土地在無其他承租人之情況下，即陷於無路
      可走之窘境。尤其，該部分道路乃是取道農田，每逢下雨
      即遭淹沒，根本無從行走，更遑論要供車輛通行。是本件
      系爭執行名義除執行標的不明確以外，其內容亦屬非適法
      、可行。
    (2)至於，原審認為抗告人乙○○至少於101年12月31日租期
      屆滿前，主觀上與客觀上均無通行債權人丙○○分管之建
      地或田地之需要與必要，容有不當。實者，抗告人乙○○
      雖將該部分房屋出租他人使用，但因債權人丙○○擬構築
      圍牆，致使承租人通行不便，已擬終止租約。則一旦曾租
      人終止租約後，抗告人為使用該部分土地，將成無法使用
      之廢地，而有礙於土地經濟之發展與利用，自非適法可行
      之執行名義，應堪認定。又原審雖謂得準用袋地通行權之
      規定，訴請債權人流露供其通行，然此是否符合法律規定
      ，而得請求，非無疑義（本件僅為分管土地而非擁有土地
      所有權）。再者，若允許債權人構築圍牆後，再准許抗告
      人確認通行權存在，不僅前後矛盾，且徒然耗費司法資源
      ，並損害（圍牆）之經濟效益，難謂允當。
二、原裁定意旨略以：
（一）本件債權人所持執行名義，即台灣高等法院台中分院91年
      度上字第336號和解筆錄，載明：「兩造同意就土地（彰
      化縣溪州鄉○○段69-3、75-1、153、153-1、154、154-1
      、154-3、154-5、470-1地號九筆）分管．．．如附表二
      （其中第三點為：往後上訴人﹝債務人乙○○﹞及追加原
      告﹝包括債人丙○○﹞於建地或田地上之使用或建造房屋
      必須用印同意。）所示。」等語，雖未明白記載債權人於
      前述土地上其分管之部分建造圍牆，聲明異議人即債務人
      乙○○應予容忍或同意。聲明異議人即債務人乙○○既與
      債權人就前述土地協議分管，並同意債權人於其分管之土
      地上建造房屋，則債權人於彰化縣溪州鄉○○段154-3號
      、154-5號土地上其分管部分建造圍牆，使其分管部分與
      他共有人之分管部分有所區分，避免相互干涉，並便利管
      理，實與分管之目的相符。且房屋之建造，須有屋頂及四
      面牆壁，並有一定之高度及相當之面積，工程較為艱鉅，
      而圍牆之建造，僅有一面牆壁，占用之面積甚少，高度通
      常亦不如房屋，工程自較為簡易。依舉重以明輕之法理，
      聲明異議人即債務人乙○○既應容忍債權人於其分管之土
      地上建造房屋，則其有容忍債權人於其分管之土地上建造
      圍牆之義務，要屬當然。又依台灣高等法院台中分院91年
      度上字第336號事件勘驗筆錄及準備程序筆錄之記載，聲
      明異議人即債務人乙○○於該事件準備程序中被上訴人鄭
      樹領陳明：「分管後並要用圍牆圍起來區分」（92年6月
      26日）、「有關道路通行部分，被上訴人現在要在靠近田
      地的土地上另外開闢一條道路通行，建地部分不開路。」
      （92年8月21日）等語之後，曾稱：「建地空地部分希望
      暫時不要用圍牆圍起來，因為我有將三間房屋出租給他人
      ，需要留道路供通行使用。」（92年7月30日）、「同意
      按照被上訴人所提方案暫時分管，．．．，現在上訴人所
      出租的房屋應繼續讓承租人使用至租期屆滿為止。」（92
      年8月21日）等語，足認聲明異議人即債務人乙○○於和
      解前之協商中已知悉債權人於日後將在其分管之土地上建
      造圍牆，而仍願與債權人成立和解，則債權人於其分管之
      土地上建造圍牆，亦無違背聲明異議人即債務人乙○○之
      意思。再者，執行名義之內容與法律條文相同，均須透過
      解釋，方能妥適執行，以實現其內容，並達成其目的。所
      稱執行名義之內容須確定者，亦包括可得確定在內。因此
      ，前揭和解筆錄雖僅記載：「兩造同意就土地分管，往後
      上訴人﹝債務人乙○○﹞及追加原告﹝包括債人丙○○﹞
      於建地或田地上之使用或建造房屋必須用印同意」等字，
      然依其意旨，當亦可認聲明異議人即債務人乙○○有容忍
      債權人於其分管之土地上建造圍牆之義務。且因債權人分
      管之位置、範圍及面積已為明確，圍牆之高度亦有一般人
      建造圍牆之情形可資依循，故債權人於其分管之土地上建
      造圍牆一事，即屬可得確定，而適於執行。
（二）按裁定經宣示、公告或送達後，為該裁定之法院固受其羈
      束（民事訴訟法第238條），不得任意自行撤銷或變更之
      ，惟因民事訴訟法第239條並未規定準用同法第400條之規
      定，故除依法理或法律有特別規定外，裁定並無既判力，
      如有正當之理由及必要，當事人仍得於其他程序為聲請或
      爭執，法院亦得為與該裁定不同之認定。又強制執行法並
      無債權人強制執行之聲請經裁定駁回者，不得再行聲請之
      明文。本件債權人前持上開執行名義，就聲明異議人即債
      務人乙○○應容忍其於分管之土地上建造圍牆一事聲請為
      強制執行，固經本院92年度執字第22179號裁定及台灣高
      等法院台中分院94年度抗字第337號裁定駁回確定在案。
      然如前所述，該駁回裁定並無既判力，且本院既認債權人
      於其分管之土地上建造圍牆一事為可得確定，而適於執行
      ，則債權人再聲請本件強制執行，即有正當之理由及必要
      ，自不得僅以其強制執行之聲請曾為執行法院裁定駁回，
      即認其不得再為聲請。
（三）聲明異議人甲○○雖為154-5號土地之共有人，但其應有
      部分48分之2，乃聲明異議人即債務人乙○○於93年9月8
      日所贈與（登記日期為同年月17日，登記原因為夫妻贈與
      ），此有土地登記謄本及土地登記申請書所附資料在卷可
      稽。而聲明異議人甲○○又係聲明異議人即債務人乙○○
      之妻，且債權人與聲明異議人即債務人乙○○早於92年9
      月8日即就土地協議分管，成立和解，債權人復自93年5月
      7日起即就建造圍牆一事聲請本院92年度執字第22179號事
      件對聲明異議人即債務人乙○○為強制執行。則聲明異議
      人甲○○於93年9月8日受讓土地應有部分之時，對於該土
      地有分管協議之事實，縱非明知，亦屬可得而知，即非善
      意之第三人，自應受該分管協議之拘束，而有容忍債權人
      於其分管之土地上建造圍牆之義務。
（四）前述和解筆錄附表二第一點記載：「丙○○提供田地154-
      3地號如附圖（略圖）所示道路供乙○○之承租戶行走，
      期限至租約期滿（民國101年12月31日止），若提前終止
      租約，則至租約終止時為止。」，所以有如此之約定，乃
      因聲明異議人即債務人乙○○所分管土地上坐落之房屋出
      租予第三人，於101年12月31日租期屆滿前，須留路供該
      承租之第三人通行之故。且留供通行之路，不經由債權人
      分管之建地，而取道債權人分管之田地，從前述92年8月
      21日準備程序筆錄記載：「被上訴人（指鄭樹領）訴訟代
      理人：．．．有關道路通行部分，被上訴人現在要在靠近
      田地的土地上另外開闢一條道路通行，建地部分不開路。
      上訴人（指聲明異議人即債務人乙○○）訴訟代理人：同
      意按照被上訴人所提方案暫時分管，．．．，現在上訴人
      所出租的房屋應繼續讓承租人使用至租期屆滿為止。」等
      語，亦可知係經聲明異議人即債務人乙○○分析、思考，
      認對其並無不利及不便之後，所為之協商結果。因此，至
      少於101年12月31日租期屆滿前，聲明異議人即債務人乙
      ○○主觀上應無通行債權人分管之建地或田地之需要。而
      據聲明異議人即債務人乙○○於彰化地院97年1月15日調
      查時所稱：「並未住於土地上之建物，該建物乃其承租戶
      所居住使用」等語，亦可見其於客觀上亦無通行債權人分
      管之建地或田地之必要。其後如聲明異議人即債務人乙○
      ○確有通行之需要，而無路可供通行之時，亦可準用民法
      第778條袋地通行權之規定，訴請債權人留路供其通行，
      非無解決之道。故姑不論聲明異議人即債務人乙○○就其
      所述承租戶已終止租約，且該供通行之田地遇雨即不能行
      走等語，未舉證以實其說，縱認所述為真，本件債權人所
      持執行名義之內容，亦不致因此成為不適法、不可行。
三、按強制執行事件之當事人，依執行名義之記載定之。應為如
    何之執行，則依執行名義之內容定之。至於執行事件之債權
    人有無執行名義所載之請求權，執行法院無審認判斷之權，
    最高法院63年度台抗字第376著有判例；又按強制執行應以
    執行名義所載範圍為範圍，故凡執行內容所載之給付其範圍
    必須確定，為執行名義之調解書如未具備此項要件，縱令該
    調解書業經法院依法核定，亦應認其執行名義尚未成立，最
    高法院51年度台抗字第219著有判例。另按判決確定後，敗
    訴人如不遵判履行，勝訴人祇應於確定判決之範圍內聲請強
    制執行，若不在判決範圍以內，兩造發生爭執之事項乃屬另
    一事件，除於審判外或審判上另求解決方法外，若勝訴人亦
    以之聲請執行，是無執行名義可資依據，不能認為合法，最
    高法院19年度上字第15著有判例。是以執行名義之內容必須
    合法、可能及確定，執行法院方得為強制執行之依據。本件
    相對人所據之聲請強制執行之執行名義為本院91年度上字第
    336號92年9月8日和解筆錄（以下簡稱和解筆錄），載明：
    「一、鄭樹領同意就土地（彰化縣溪州鄉○○段69-3、75-1
    、153、153-1、154、154-1、154-3、154-5、470-1地號九
    筆土地所有權應有部分，依附表一所示比例移轉登記給上訴
    人及追加原告。二、兩造同意就土地分管．．．如附表二所
    示（附表二第一點為：丙○○提供田地154-3地號如附圖所
    示道路供乙○○之承租戶行走, 期限至租約期滿，若提前終
    止租約，則至租約終止時為止。第三點為：往後上訴人﹝抗
    告人乙○○﹞及追加原告﹝包括相對人丙○○﹞於建地或田
    地上之使用或建造房屋必須用印同意。）。」等語，然按執
    行名義應具備實質要件，即應命債務人為一定給付之內容，
    倘執行名義欠缺該要件者，性質上即無從執行，此理甚明，
    細繹本件強制執行之執行名義該和解筆錄，其內容既未記載
    關於抗告人乙○○有容忍或同意相對人於其分管之前開土地
    上建造圍牆之「義務」，縱認原法院依舉重以明輕之法理，
    抗告人乙○○既同意丙○○在分管之位置建屋，自應同意丙
    ○○興建圍牆，然觀之和解筆錄之附圖，圖面上並無顯示任
    何地號，縱依兩造歷次之執行程序可認兩造不爭執附圖即為
    154-3及154之5地號，然對照地籍圖，可知和解筆錄之附圖
    與地籍圖上154-3及154之5地號之相關位置雖相同，但面積
    比例並不相同，而依和解筆錄之附表一所載丙○○及乙○○
    依和解筆錄第一點取得之154-3及154之5地號所有權應有部
    分，依和解筆錄之附表一所載，就154-3地號土地，丙○○
    及乙○○分別取得20/4800、33/4800，另就154之5地號土地
    ，則丙○○及乙○○各取得6/48，均非各二分之一，且依本
    院91年度上字第336號案件甫起訴時附於台灣彰化地方法院
    91年訴字第439號卷及94年度執字第10358號執行卷內之土地
    登記謄本所載（各為90年10月9日、91年9月10日所列印），
    丙○○及乙○○當時所擁有之154-3及154之5地號之應有部
    分，均各為2/48，若再加上各自依和解筆錄所取得之應有部
    分，亦均未達二分之一，依系爭92年9月8日和解後之154之5
    地號土地登記謄本所載（附於台灣彰化地方法院96年度執字
    第4289號執行卷內），丙○○及乙○○亦僅各應有部分2/48
    ，則和解筆錄所謂丙○○及乙○○就和解筆錄附圖各分管之
    範圍及面積自有未明，而本件相對人既係依和解筆錄主張抗
    告人應容忍其興建圍牆，則就丙○○及乙○○分管之面積既
    不明確，自無從確定可興建圍牆之位置與長度，依前開判例
    意旨，本件執行名義是否適於執行，即有再予查明之必要。
四、原法院雖以依本院91年度上字第336號事件勘驗筆錄及準備
    程序筆錄之記載，聲明異議人即債務人乙○○於該事件準備
    程序中被上訴人鄭樹領陳明：「分管後並要用圍牆圍起來區
    分」（見本院91年度第336號卷宗第115頁）、「有關道路通
    行部分，被上訴人現在要在靠近田地的土地上另外開闢一條
    道路通行，建地部分不開路。」（見本院91年度第336號卷
    宗第143頁）等語之後，曾稱：「建地空地部分希望暫時不
    要用圍牆圍起來，因為我有將三間房屋出租給他人，需要留
    道路供通行使用。」（見本院91年度第336號卷宗第134頁）
    、「同意按照被上訴人所提方案暫時分管，．．．，現在上
    訴人所出租的房屋應繼續讓承租人使用至租期屆滿為止。」
    （見本院91年度第336號卷宗第143頁）等語，足認抗告人乙
    ○○於和解前之協商中已知悉相對人於日後將在其分管之土
    地上建造圍牆，而仍願與相對人成立和解，則相對人於其分
    管之土地上建造圍牆，亦無違背抗告人乙○○之意思而准許
    本件相對人強制執行之聲請，固非無據，然抗告人乙○○於
    訴訟中之上開意思表示是否與嗣後和解當時之範圍相同，容
    有未明，且該和解筆錄固有附圖，但既無任何文字表明如何
    執行，亦未明確記載建築圍牆之高度、長度、面積等建築範
    圍與位置，更未測量其面積，分管內容，也未表示各分管是
    二分之一，何以確定容忍建造該圍牆應如何執行。準此，其
    和解內容是否適於執行實有未明。是以，原法院准許相對人
    之請求，自有未洽，抗告意旨指摘原裁定不當，聲明廢棄，
    為有理由，爰將原裁定廢棄，發回原法院更為妥適處理。
五、據上論結，本件抗告為有理由，依強制執行法第30條之1、
    民事訴訟法第492條裁定如主文。
中    華    民    國    97    年    8     月    28    日
                  民事第二庭    審判長法  官  邱森樟
                                      法  官  謝說容
                                      法  官  蔡秉宸
以上正本係照原本作成。
不得再抗告。
                                      書記官  洪麗華
中    華    民    國    97    年    8     月    28    日
                                                      Ｍ


司法院資訊處製作；財團法人民間司法改革基金會備份。
